【裁判字號】    98,上訴,2178
【裁判日期】    981014
【裁判案由】    違反毒品危害防制條例
【裁判全文】
臺灣高等法院臺中分院刑事判決        98年度上訴字第2178號
上  訴  人
即  被  告  甲○○
                    國民
                      6樓
上列上訴人因違反毒品危害防制條例案件，不服臺灣彰化地方法
院98年度訴字第1143號中華民國98年8月18日第一審判決（起訴
案號：臺灣彰化地方法院檢察署98年度毒偵字第932號），提起
上訴，本院判決如下：
    主  文
上訴駁回。
    理  由
一、按不服地方法院之第一審判決而上訴者，須提出上訴書狀，
    並應敘述具體理由，此為上訴必備之程式；其所提出之書狀
    未敘述上訴理由，或僅曾以言詞陳述上訴理由者，均應於上
    訴期間屆滿後20日內補提理由書於第一審法院；第一審法院
    經形式審查，認逾期未補提上訴理由者，應定期間命補正，
    逾期未補正者，為上訴不合法律上之程式，應以裁定駁回；
    倘已提出上訴理由，但所提非屬具體理由者，則由第二審法
    院以上訴不合法律上之程式，判決駁回；以上於刑事訴訟法
    第350條、第361條、第362條、第367條定有明文。而所謂「
    具體理由」，必係依據卷內既有訴訟資料或提出新事證，指
    摘或表明第一審判決有何採證、認事、用法或量刑等足以影
    響判決本旨之不當或違法，而構成應予撤銷之理由，始克當
    之；倘僅泛言原判決認定事實錯誤、違背法令、量刑失之過
    重或輕縱，而未依上揭意旨指出具體事由，或形式上雖已指
    出具體事由，然該事由縱使屬實，亦不足以認為原判決有何
    不當或違法者，皆難謂係具體理由（最高法院97年臺上字第
    892號刑事判決意旨參照）。
二、本案上訴人即被告甲○○（以下簡稱為被告）不服原審判決
    提起上訴，上訴理由狀所載理由，係以：「一查上訴人已戒
    除吸食毒品海洛因及安非他命不良之惡習，此乃上訴人自98
    年3月17日起至今每月一次規則回美沙冬門診，並每日回院
    服用美沙冬治療，現在上訴人已戒除毒癮，並有禁絕毒害之
    決心，此有「彰化基督教醫院」診斷書一紙可按，是既然上
    訴人每日回院服用美沙冬，懇請撤銷原判決，另為上訴人無
    罪之判決。二按科刑應審酌一切情狀為被告從輕之判決，刑
    法第57條定有明文，查上訴人自98年3月17日起即服用美沙
    冬治療，因祇服用二十天，尚未戒除，故於4月7日失慎吸食
    毒品，現已戒除毒癮，並有禁絕毒害之決心，是上訴人之犯
    罪足以引起一般人之同情，現上訴人已戒除此不良之惡習，
    退步言之，若認上訴人有罪，但參酌上訴人之母黃葉高達85
    歲，年老體弱多病，因上訴人之兄、姐住在臺北，故母親均
    靠上訴人養育照顧，現上訴人已戒除吸食毒品之不良惡習，
    並從事送水果之工作，以微薄之收入維持家計，生活困苦，
    懇請鈞院體恤上情，依刑法第59條酌減其刑，再依前揭法條
    為上訴人從輕之判決，亦利自新」等語為由提起上訴。
三、茲查，被告於上訴理由雖指稱伊已接受美沙冬替代療法之戒
    毒治療，並提出「財團法人彰化基督教醫院」出具之診斷證
    明書一紙為憑（本院卷第7頁）。惟「毒品危害防制條例第
    21條第2項規定：「依前項規定治療中經查獲之被告應由檢
    察官為不起訴處分，但以一次為限。」，所稱「依前項規定
    治療中經查獲」，係指依該條第1項規定，犯同條例第10條
    之罪者，於犯罪未發覺前，即自動向行政院衛生署指定之醫
    療機構請求治療，而於治療中始經查獲該項未發覺之犯罪而
    言；至於治療中再犯施用毒品之罪經查獲者，則不包括在內
    。」，最高法院97年臺上字第3469號、3219號、4040號、38
    01號、97臺非字第314號判決意旨參照。被告雖稱伊已至上
    開醫院接受戒毒治療，並提出診斷證明書附卷為據，固可認
    定確屬真實，惟依據被告所提出之診斷證明書，被告於98年
    年3月17日起迄今在上開醫院接受美沙冬戒毒治療，而本件
    被告係於上開治療中之98年4月7日中午12時許，施用第二級
    毒品甲基安非他命，於同日下午約20時許，施用第一級毒品
    海洛因而經警查獲，有彰化縣警察局和美分局刑事案件報告
    書附於偵查卷第1頁可憑，是被告犯本案施用第一、二級毒
    品罪，自無毒品危害防制條例第21條第2項之適用至明。
四、再查，量刑輕重係屬事實審法院得依職權自由裁量之事項，
    茍已斟酌刑法第57條各款所列情狀而未逾法定刑度，即不得
    遽指為違法。原審判決理由已記載被告犯本件之二罪皆構成
    累犯，並審酌被告前有施用毒品之前科，復曾執行強制戒治
    之處分，猶未能戒除毒癮，再犯本件施用毒品二罪，尚乏禁
    絕毒害之決心，惟於法院審理中坦認犯罪，頗有悔悟之心，
    暨審酌被告之智識程度、素行紀錄等一切情狀，就被告犯施
    用第一、二級毒品罪，各為量處有期徒刑一年、六月，並定
    其應執行之刑有期徒刑一年四月之處刑，顯已注意適用刑法
    第57條之規定，且所處之刑亦符合「罰當其罪」之原則，並
    無輕重失衡之情形。是被告上訴理由所指，顯與事證情況不
    符，不足以認為原判決有何不當或違法，難謂係具體理由，
    亦應認其上訴違背法律上之程式。
五、是綜上所述，被告之上訴理由，不能認係依據卷內訴訟資料
    指摘或表明第一審判決有何採證、認事、用法或量刑等足以
    影響判決本旨之不當或違法，而構成應予撤銷之具體事由，
    僅徒憑己意請求從輕量刑，難謂上訴適法，上訴自屬違背法
    律上之程式，應予以駁回。爰依刑事訴訟法第367條前段、
    第372條不經辯論判決如主文。
中    華    民    國    98    年    10    月    14    日
            刑事第三庭    審判長法  官  王  增  瑜
                                法  官  吳  進  發
                                法  官  梁  堯  銘
以上正本證明與原本無異。
施用第一級毒品罪部分得上訴；其餘施用第二級毒品罪部分不得
上訴。
如不服本判決應於收受送達後10日內向本院提出上訴書狀，其未
敘述上訴之理由者，並得於提起上訴後10日內向本院補提理由書
（均須按他造當事人之人數附繕本）「切勿逕送上級法院」。
                                書記官  陳  玫  伶
中    華    民    國    98    年    10    月    14    日


司法院資訊處製作；財團法人民間司法改革基金會備份。
